【裁判字號】    98,家抗,31
【裁判日期】    990106
【裁判案由】    改定禁治產人監護人
【裁判全文】
臺灣高等法院高雄分院民事裁定          98年度家抗字第31號
再抗告人    乙○○
訴訟代理人  郭憲彰律師
相  對  人  丙○○
被禁治產人  甲○○○
上列當事人間因聲請改定監護人事件，再抗告人對於中華民國98
年9 月29日台灣高雄地方法院98年度家抗字第64號第二審裁定提
起再抗告，本院裁定如下：
    主  文
再抗告駁回。
再抗告程序費用由再抗告人負擔。
    理  由
一、本件再抗告意旨略以：本件原抗告法院所為之98年度家抗字
    第64號裁定，顯有民事訴訟法第486 條第1 項第6 款判決不
    備理由或理由矛盾之情事，依卷內相關證據資料，原抗告法
    院應依民事訴訟法第450 條之規定裁定駁回相對人第一審之
    聲請，卻適用民事訴訟法第449 條第1 項之規定駁回抗告人
    之抗告，其適用法規顯有錯誤之情事，其理由如下：（一）
    依原審98年度家抗字第64號民事裁定理由四，認定再抗告人
    指陳相對人所涉不利被監護人之情事，均在67年至97年8 月
    間，即被禁治產人甲○○○受禁治產宣告前，當時甲○○○
    既未經本院宣告為禁治產人，應認其有一般正常人之行為能
    力云云。惟查，再抗告人於98年9 月25日即將相對人與案外
    人陳鼎原所為不利甲○○○而涉犯偽造文書等罪嫌，經台灣
    高雄地方法院檢察署以98年度偵續字第245 號起訴在案之資
    料，提供予本院，依該起訴書所載，相對人及陳鼎原等四人
    明知甲○○○於93年4 月26日起，已經高雄長庚醫院診斷為
    精神耗弱，而無法處理自己事務之程度，此一事實業經該署
    調查明確，並於該起訴書載明至詳。詎原抗告法院疏未審酌
    ，猶於裁定理由四認定被禁治產人於97年8 月之前仍有一般
    正常之行為能力，足見其裁定理由顯然不備。（二）原抗告
    法院為加強其駁回再抗告人之抗告理由，而採信相對人所提
    台灣高雄地方法院檢察署98年度偵字第10482 號不起訴處分
    書所載內容，認定再抗告人指摘相對人所為不利被禁治產人
    之行為顯非真實云云。惟查，相對人提予原抗告法院之不起
    訴處分書，業經抗告人不服聲請再議，經本院檢察署發回續
    行偵查，此有抗告人庭呈之書面資料在卷可稽。故原抗告法
    院以一未經確定之不起訴處分書所載事由，逕認定再抗告人
    之指述不實，其理由顯不充分，而有不備之情事。（三）依
    再抗告人於98年9 月25日具狀給原抗告法院之附件，即台灣
    高雄地方法院檢察署98年度偵續字第245 號起訴書所載，針
    對相對人等4 人所為不利甲○○○之行為詳予指出，並於證
    據清單中逐一詳列。詎原抗告法院捨此明確之事證未予審酌
    ，且未於裁定理由中具體說明何以不採之理由，卻偏採前此
    尚未確定之事由，且未盡調查能事之不起訴處分書之內容，
    執為不利再抗告人之認定，其認事用法即有民事訴訟法第46
    9 條第1 項第6 款判決理由不備之違誤。（四）97年7 月下
    旬某日，相對人夥同訴外人陳吉松、陳吉龍，以倒填日期之
    方式在陳金旺死亡（97年7 月21日死亡）後，偽造龍吉工程
    有限公司股東同意書，將陳金旺原有，應由繼承人繼承之股
    權，全數讓與被監護人甲○○○，而涉有偽造文書之罪嫌，
    經臺灣高雄地方法院檢察署以98年度偵字第763 號起訴在案
    ，有起訴書可憑，故相對人實不適任甲○○○之監護人。綜
    上所陳，本件原抗告法院所為裁定有民事訴訟法第469 條第
    1 項第6 款理由不備之情事，爰依法提起再抗告云云。
二、按對於抗告法院所為抗告有無理由之裁定再為抗告，僅得以
    其適用法規顯有錯誤為理由，此關民事訴訟法第486 條第4
    項之規定自明。所謂適用法規顯有錯誤，係指原第二審裁判
    之內容就其取捨證據所確定之事實，適用法規顯有錯誤而言
    ，不包括判決理由不備、理由矛盾或漏未斟酌證據及認定事
    實錯誤之情形在內。（參最高法院98年台抗字第134 號、61
    1 號、879 號裁定）
三、經查，依證人陳金寶（兩造之姑姑）、黃麗珍（相對人之鄰
    居）、陳吉松（兩造之兄弟）之證言，可見相對人有長期與
    陳金旺（甲○○○之夫）及外勞照顧甲○○○之事實，且被
    禁治產人甲○○○之子女對於照護甲○○○及經營家族事業
    ，已分成兩派，即相對人方面是丙○○、陳吉龍、陳吉松、
    陳春芳，抗告人方面是乙○○、陳春美、陳春梅、陳仁和，
    此為兩造所不爭執，且被禁治產人為女性，某些私密性之照
    護，自以女性為宜，相對人為被禁治產人之女兒，多年來有
    照護被禁治產人之經驗，且同為女性，與相對人可為互補，
    並考量對於被禁治產人財產之處理，雙方互有猜忌，為期雙
    方在互相監督之情形下，依法公平處理被禁治產人財產事宜
    ，並共同照護被禁治產人，原法院第一審認由兩造共同擔任
    被禁治產人之監護人符合被禁治產人之最佳利益，而依民法
    第1132條第2 項規定選定抗告人及相對人共同為被禁治產人
    之監護人核屬正當，原法院第二審予以維持，並無適用法規
    顯有錯誤之情事，再抗告人雖稱，依臺灣高雄地方法院檢察
    署98年偵續字第245 號及98年偵字第763 號起訴書起訴之事
    實，可見由相對人任甲○○○之監護人對甲○○○不利云云
    ，惟查，依上開98年度偵續字第245 號起訴之事實（見一審
    家抗卷第49頁），可見相對人係為幫助兩造之父陳金旺逃漏
    應繳納之贈與稅及幫受贈與人陳鼎原逃漏應繳納之土地增值
    稅，其目的原不在為害被禁治產人，依98年偵字第763 號起
    訴之事實（見本院卷第23頁），相對人及訴外人陳吉龍、陳
    吉松將陳金旺名下之出資額240 萬元轉讓給甲○○○承受，
    其目的係在損害陳金旺其他子女之繼承權益，並不在損害被
    禁治產人甲○○○，是尚難以此即認相對人不適任甲○○○
    之監護人。
四、綜上，抗告人陳陳各節均在指摘原裁定所認定之事實有所不
    當或漏未審酌相關證據及有判決理由不備、理由矛盾之情形
    ，依前開說明，其再抗告為不合法，應予駁回。
五、據上論結，本件再抗告為不合法，依非訟事件法第46條、第
    21條第2 項，民事訴訟法第495 條之1 第1 項、第449 條第
    1項、第95條、第78條，裁定如主文。
中    華    民    國    99    年    1     月    6     日
                              民事第四庭
                                  審判長法官  蔡文貴
                                  法      官  謝靜雯
                                  法      官  黃科瑜
以上正本證明與原本無異。
本件不得抗告。
中    華    民    國    99    年    1     月    8     日
                                  書  記  官  邱麗莉

司法院資訊處製作；財團法人民間司法改革基金會備份。
